臺灣高等法院臺中分院刑事判決
111年度金上訴字第747號
上  訴  人  臺灣南投地方檢察署檢察官
被      告  張明伶



上列上訴人因被告違反洗錢防制法案件，不服臺灣南投地方法院
110年度審金訴字第45號中華民國111年2月9日第一審判決（起訴
案號：臺灣南投地方檢察署110年度偵字第3237號），提起上訴
，本院判決如下：
    主  文
原判決撤銷。
張明伶幫助犯洗錢防制法第十四條第一項之洗錢罪，處有期徒刑
參月，併科罰金新臺幣壹萬元，罰金如易服勞役，以新臺幣壹仟
元折算壹日。
    犯罪事實
一、張明伶依其智識經驗，應可知悉國內社會層出不窮詐欺案件
    ，屢以人頭金融帳戶做為他人詐騙款項匯入使用，如無故提
    供，極有可能成為詐騙正犯從事財產犯罪之用，且受詐騙人
    匯入之款項若遭提領，即造成金流斷點，產生隱匿詐欺犯罪
    所得去向之效果，竟基於縱有人將其提供之金融帳戶用以從
    事詐欺取財、洗錢等犯行，亦不違背其本意之幫助詐欺取財
    、幫助洗錢之犯意，於民國109年12月間至110年1月間某日
    ，在臉書社群網站上，與姓名年籍不詳之詐欺正犯約定以每
    週新臺幣（下同）2,000元代價，出租其所申辦之中華郵政
    股份有限公司帳號000-00000000000000號帳戶（下稱本案帳
    戶），張明伶遂將本案帳戶之存摺及金融卡，在南投縣○○鎮
    ○○街的統一便利商店內，寄送予該姓名年籍不詳之人，並依
    指示變更金融卡密碼。嗣詐欺正犯取得本案帳戶之存摺、金
    融卡及密碼後，即將該金融卡攜往國外，並意圖為自己不法
    所有，基於詐欺取財之犯意，於110年1月7日下午5時30分許
    ，撥打電話予李○○，對其謊稱：有多一筆消費金額需要消除
    等語，使李○○信以為真陷於錯誤，便依詐騙正犯指示，於同
    日晚上7時1分許，在臺北市○○區○○路000號，以網路銀行匯
    款方式，匯款2筆各49,986元入張明伶所申辦之本案帳戶中
    ，旋遭在國外之詐欺正犯持該金融卡將所匯入款項提領殆盡
    。嗣因李○○發覺受騙而報警處理，經警循線始悉上情。
二、案經李○○訴由臺中市政府警察局第五分局報告臺灣南投地方
    檢察署偵查起訴。
    理    由
一、證據能力部分：
　㈠本院下述所引用被告以外之人供述證據，檢察官、被告張明
    伶（下稱被告）於本院調查證據時，知悉有刑事訴訟法第15
    9 條第1 項不得為證據之情形（本院卷第44頁），檢察官同
    意作為證據，被告迄至本院言詞辯論終結前，均未聲明異議
    ，視為同意作為證據。本院審酌該等證據取得過程並無瑕疵
    ，與本案待證事實復具相當關聯性，以之為本案證據尚無不
    當，認得為本案證據，依刑事訴訟法第159 條之5 規定，均
    有證據能力。　
　㈡本院以下所引用非供述證據，並無證據證明有出於違法取得
    情形，且與待證事實具關聯性，亦認均有證據能力。
二、認定犯罪事實所憑證據及理由：
　　訊據被告固坦承曾於上開時地將本案帳戶之存摺及金融卡寄
    交予真實姓名年籍不詳之人使用，並依指示變更金融卡密碼
    等情，惟否認有何幫助詐欺取財及一般洗錢犯行，辯稱：其
    在臉書上面看到租借簿子的廣告，對方說每租1本帳戶每週
    可拿2,000元，當時經濟比較困難就沒有想那麼多，聊天紀
    錄因手機壞了所以資料都不見了等語。經查：
　㈠被告於109年12月間至110年1月間某日，在臉書社群網站上，
    與姓名年籍不詳之詐欺正犯約定以每週2,000元代價，出租
    其所申辦本案帳戶，並將本案帳戶之存摺及金融卡，在南投
    縣○○鎮○○街統一便利商店內，寄送予該姓名年籍不詳之人，
    並依指示變更金融卡密碼。嗣詐欺正犯取得本案帳戶之存摺
    、金融卡及密碼後，即意圖為自己不法所有，基於詐欺取財
    之犯意，於110年1月7日下午5時30分許，撥打電話予李○○，
    對其謊稱：有多一筆消費金額需要消除等語，使李○○信以為
    真陷於錯誤，便依該詐騙集團成員指示，於同日晚間7時1分
    許，在臺北市○○區○○路000號，以網路銀行匯款方式，匯款2
    筆各49,986元入張明伶所申辦之本案帳戶後，旋遭詐欺正犯
    於國外持本案金融卡透過提款機將款項提領殆盡等情，業據
    被告自警詢至本院均就其交付本案帳戶經過及原約定報酬等
    情坦承在卷，且據證人即告訴人李○○於警詢時證述遭詐騙匯
    款經過（警卷第12至14頁），並有臺北市政府警察局○○分局
    ○○派出所受理詐騙帳戶通報警示簡便格式表、臺北市政府警
    察局○○分局○○派出所金融機構聯防機制通報單、台幣活存明
    細、臺北市政府警察局○○分局○○派出所受理刑事案件報案三
    聯單、臺北市政府警察局○○分局○○派出所受理各類案件紀錄
    表、臺北市政府警察局○○分局○○派出所陳報單、中華郵政股
    份有限公司110年1月22日儲字第0000000000號函(含帳戶基
    本資料及交易明細)在卷可參（警卷第7、15、17、19、21至
    23、25至29頁），上情應可認定。從而，被告申設之本案帳
    戶確已遭詐欺正犯作為向被害人李○○做為詐騙所用工具，且
    被害人李○○所匯入款項已因詐欺正犯於國外提領，難以追蹤
    去向，而產生遮斷金流之效果等情，應可認定。
　㈡被告有幫助詐欺及一般洗錢之不確定故意：
　　⒈按刑法上之故意，分為直接故意與間接故意。行為人對於
      構成犯罪之事實，明知並有意使其發生者，為直接故意；
      行為人對於構成犯罪之事實，預見其發生而其發生並不違
      背其本意者，為間接故意。
　　⒉金融帳戶為個人理財工具，政府開放金融業申請設立後，
      金融機構大量增加，一般民眾皆可以存入最低開戶金額方
      式自由申請開設金融帳戶，此外即無任何特殊限制，因此
      一般人申請存款帳戶極容易且便利，並得同時在不同金融
      機構申請多數存款帳戶使用，絕無使用他人帳戶之必要，
      此為一般日常生活所熟知之常識，故除非有特殊或違法之
      目的，並為藉此躲避警方追緝，一般正常使用之存款帳戶
      ，並無向他人借用、承租或購買帳戶存簿及金融卡之必要
      。再詐欺犯罪者經常利用大量取得之他人存款帳戶，以掩
      飾、隱匿其財產犯罪之不法行徑，規避執法人員之查緝，
      並掩飾、隱匿自己犯罪所得財物，類此在社會上層出不窮
      之案件，亦經坊間書報雜誌、影音媒體多所報導及再三披
      露，而為眾所周知之情事，是以避免此等專屬性甚高之物
      品被不明人士利用為犯罪工具，亦為一般生活所應有之認
      識。
　　⒊洗錢防制法所規定特定犯罪之正犯實行特定犯罪後，為掩
      飾、隱匿其犯罪所得財物之去向及所在，而令被害人將款
      項轉入其所持有、使用之他人金融帳戶，並由該特定犯罪
      正犯前往提領其犯罪所得款項得手，因已造成金流斷點，
      該當掩飾、隱匿之要件，該特定犯罪正犯自成立一般洗錢
      罪之正犯。而行為人提供金融帳戶金融卡及密碼予不認識
      之人，固非屬洗錢防制法第2條所稱之洗錢行為，不成立
      同法第14條第1項一般洗錢罪之正犯；然如行為人主觀上
      認識該帳戶可能作為收受及提領特定犯罪所得使用，他人
      提領後即產生遮斷資金流動軌跡以逃避國家追訴、處罰之
      效果，仍基於幫助之犯意而提供，應論以幫助犯同法第14
      條第1項之一般洗錢罪，亦有最高法院刑事大法庭108年度
      台上字第3101號判決先例可供參考。
　　⒋被告已有工作經驗，並非對於求職模式懵懂無知之人，且
      被告既曾在金融機構開戶，當知現今金融機構對一般人及
      公司開戶並無限制，開立帳戶所需僅為1、2百元之手續費
      且甚為容易，故於不知對方真實姓名年籍且彼此間並無特
      別信賴基礎情形下，就對方所提供無須付出勞力、時間，
      亦不需特殊技能，僅需出租帳戶，即可獲取每帳戶每週2
      千元此顯不相當租金報酬，實可預見其出租帳戶獲取高額
      報酬，該帳戶極可能遭他人非法做為詐欺使用；且金融卡
      及存摺實體財產價值不高，一般人取得金融卡及帳戶資料
      ，自係欲透過該帳戶資料進行提領存匯，並以金融卡提領
      現款，此情亦應為被告所知悉，從而，被告於提供金融卡
      並配合變更密碼時，對於取得該金融卡者，將利用該金融
      卡特性領取不法所得，以隱匿犯罪贓款去向等不法情事，
      亦應有所預見。
　　⒌從而，已可認定被告將其所申設本案帳戶出租予他人之際
      ，應具幫助詐欺取財及幫助一般洗錢之不確定故意，被告
      仍執前詞否認犯罪，尚難認可採。
  ㈢綜上所述，本案事證已臻明確，被告所辯，顯係臨訟卸責之
    詞，不足採憑，其上開犯行洵堪認定，應依法論科。
三、論罪科刑及對原審判決及上訴理由之說明：
　㈠法律適用部分：
　　按刑法上之幫助犯，係對於犯罪與正犯有共同之認識，而以
    幫助之意思，對於正犯資以助力，而未參與實施犯罪之行為
    者而言；是以如未參與實施犯罪構成要件之行為，且係出於
    幫助之意思提供助力，即屬幫助犯，而非共同正犯。經查，
    被告雖將本案帳戶之金融卡及密碼提供予真實姓名年籍不詳
    之詐欺正犯，作為詐欺取財及一般洗錢之工具，然未參與詐
    欺被害人李○○之詐欺取財及一般洗錢構成要件行為，且無證
    據足資證明被告係以正犯而非以幫助犯之犯意參與犯罪，參
    前說明，應認被告係基於幫助不詳成年人詐欺他人財物，並
    隱匿該詐欺犯罪所得去向、所在之犯意，而未參與詐欺取財
    及一般洗錢犯罪之構成要件行為。是核被告所為，係犯刑法
    第30條第1 項前段、第339 條第1 項之幫助詐欺取財罪；刑
    法第30條第1項前段、洗錢防制法第14條第1 項之幫助一般
    洗錢罪。　 
  ㈡罪數說明：
    被告以一提供本案帳戶存摺、金融卡及密碼之行為，同時構
    成幫助詐欺取財及幫助一般洗錢犯行，係一行為觸犯數罪名
    ，應從一重之幫助一般洗錢罪處斷。
  ㈢刑之減輕部分：
    被告幫助他人遂行詐欺取財及一般洗錢犯行，為幫助犯，其
    犯罪情節及惡性顯較正犯為輕，依刑法第30條第2項規定，
    按正犯之刑減輕其刑。
  ㈣對原審判決及上訴理由之說明：
　  原審認被告犯幫助詐欺取財罪罪證明確，予以論罪科刑，固
    非無見。然原審認被告欠缺幫助洗錢犯意，就被告被訴幫助
    一般洗錢罪部分，不另為無罪諭知，然依照前揭㈡⒊⒋之說明
    ，本院認被告就此部分犯行，亦應具備幫助一般洗錢之不確
    定故意，檢察官就原審前揭不另為無罪諭知部分提起上訴，
    為有理由，應由本院將原判決撤銷。
  ㈤量刑審酌部分：
　　爰審酌被告雖未實際參與詐欺取財及洗錢犯行，但其提供自
    己帳戶資料供不法犯罪行為人使用，造成執法機關不易查緝
    犯罪行為人，嚴重危害社會治安，助長社會犯罪風氣，更造
    成被害人求償上之困難；然考量被告尚無其他前科紀錄，有
    臺灣高等法院被告前案紀錄表1份在卷可稽，素行良好，然
    否認犯行及未能適當賠償被害人之犯罪態度，暨考量被害人
    受損害數額、被告自陳之學歷、工作及家庭經濟等一切情狀
    ，量處如主文第2項所示之刑，並就罰金刑部分諭知如易服
    勞役之折算標準。
　㈥不予宣告沒收之說明：
　　⒈被告固將本案帳戶之存摺、金融卡提供詐欺成員遂行詐欺
      及洗錢之犯行，惟卷內尚乏積極證據證明被告已取得約定
      之報酬，自無從遽認被告有何實際獲取之犯罪所得，爰不
      予諭知沒收或追徵其價額。
　　⒉被告所提供之本案帳戶存摺及金融卡，雖係供犯罪所用之
      物，且為被告所有，然前開帳戶均已成警示帳戶，應無可
      能再於詐欺犯罪所用，沒收該帳戶之金融卡或存摺均顯無
      刑法上之重要性，爰不予宣告沒收。
據上論斷，應依刑事訴訟法第369條第1項前段、第364條、第299
條第1項前段，判決如主文。
本案經檢察官張姿倩提起公訴，檢察官吳宣憲提起上訴，檢察官
黃裕峯到庭執行職務。
中　　華　　民　　國　　111 　年　　5 　　月　　24　　日
            刑事第八庭　  審判長法　官　林  清  鈞
                                法　官　郭  瑞  祥
                                法　官　簡  婉  倫
以上正本證明與原本無異。
如不服本判決應於收受送達後20日內向本院提出上訴書狀，其
未敘述上訴理由者，並得於提起上訴後20日內向本院補提理由書
(均須按他造當事人之人數附繕本)「切勿逕送上級法院」。因疫
情而遲誤不變期間，得向法院聲請回復原狀。

                                書記官  林　書　慶
　　　　　　　　　　　　　　　　
中　　華　　民　　國　　111 　年　　5 　　月　　24　　日

附錄本案論罪科刑法條
◎刑法第30條
幫助他人實行犯罪行為者，為幫助犯。雖他人不知幫助之情者，
亦同。
幫助犯之處罰，得按正犯之刑減輕之。
◎洗錢防制法第2條
本法所稱洗錢，指下列行為：
一、意圖掩飾或隱匿特定犯罪所得來源，或使他人逃避刑事追訴
    ，而移轉或變更特定犯罪所得。
二、掩飾或隱匿特定犯罪所得之本質、來源、去向、所在、所有
    權、處分權或其他權益者。
三、收受、持有或使用他人之特定犯罪所得。
◎洗錢防制法第14條第1項
有第二條各款所列洗錢行為者，處7年以下有期徒刑，併科新臺
幣5百萬元以下罰金。
◎中華民國刑法第339條第1項
意圖為自己或第三人不法之所有，以詐術使人將本人或第三人之
物交付者，處5年以下有期徒刑、拘役或科或併科50萬元以下罰
金。